臺灣高等法院民事判決　　　　　　　　　　96年度上字第29號
上　訴　人　超翔股份有限公司
法定代理人　丙○○
訴訟代理人　張靜怡律師
複代理人　　陳學驊律師
被上訴人　　甲○○
　　　　　　乙○○
共　　　同
訴訟代理人　李國煒律師
上列當事人間因債務人異議之訴事件，上訴人對於中華民國95年
10月27日臺灣桃園地方法院95年度訴字第1230號第一審判決提起
上訴，本院於96年4月24日言詞辯論終結，判決如下：
    主  文
上訴駁回。
第二審訴訟費用由上訴人負擔。
    事實及理由
一、本件上訴人主張：被上訴人前因伊之受僱人即訴外人廖文國
    於民國92年4月3日所生之過失致死侵權行為事件，對伊及廖
    文國提起侵權行為損害賠償之訴，請求伊及廖文國連帶賠償
    ，該事件經原法院92年重訴字第240號判決、本院94年度重
    上字第119號判決、最高法院95年度台上字第643號裁定駁回
    上訴而告確定（下稱前案判決）。該前案判決經法院判命伊
    應與廖文國連帶給付被上訴人乙○○新臺幣（下同）460萬
    6076元，給付被上訴人甲○○404萬0282元，被上訴人並據
    此確定判決聲請強制執行，經原法院以95年執字第17747號
    強制執行事件（下稱系爭執行事件）執行在案。惟伊就前案
    判決中伊員工廖文國所駕駛之車牌號碼8G-8265號自小客車
    （下稱肇事車輛）向訴外人華南產物保險股份有限公司（下
    稱華南產險公司）投保附加酗酒險之任意第3人責任險（下
    稱本件責任險），約定就第3人死亡及財物損害之保險金額
    分別為400萬元、50萬元，而前案判決事故係屬於本件責任
    險之保險事故，華南產險公司依本件責任險應對損害賠償請
    求權人即本件被上訴人負有給付保險金403萬5千元之責任，
    且經伊對華南產險公司訴請給付保險金訴訟，亦經原法院以
    93年度保險字第25號判決（下稱保險金判決）華南產險公司
    應給付被上訴人各201萬7500元本息，是被上訴人於系爭執
    行事件之強制執行金額自應扣除上開保險金判決所命給付之
    金額。又上開保險金判決經華南產險公司上訴後，業經本院
    95年保險上字第27號判決以廖文國係未經伊許可駕駛被保險
    車輛肇事，屬不保事項為由廢棄原判決，顯係認廖文國非於
    「執行職務」期間為不法行為，伊自無庸負連帶賠償之責，
    此亦屬於執行名義後有消滅或妨礙債權人請求之事由，伊自
    提起本件債務人異議之訴，請求系爭執行之強制執行程序，
    將被上訴人各在201萬7500元本息部分不得執行之判決（原
    審駁回上訴人之請求）。並上訴聲明：(一)原判決廢棄。(二)原
    法院95年度執字第17747號之強制執行程序執行名義所命給
    付，其中乙○○、甲○○各在201萬7500元，及自93年8月27
    日起至清償日止，按年息5%計算之利息之部分，不得執行。
二、被上訴人則以：上訴人對伊負損害賠償責任，業經三審判決
    確定，伊自得執該確定判決對上訴人聲請強制執行，而伊迄
    今未自華南產險公司受有任何金錢賠償，損害尚未填補，自
    無不得執行可言。又上訴人提起之保險金訴訟，伊並非該事
    件之當事人或參加人，伊亦無從據該判決聲請強制執行，況
    該保險金判決業經本院廢棄改判，且尚未確定，是上訴人所
    提事由並非執行名義成立後之事由。雖該保險金判決中本院
    係認肇事者廖文國未經上訴人同意於下班後酒醉駕車，屬不
    保事項，華南產險公司無給付保險金之義務，上訴人據而主
    張廖文國於「非上班期間」駕車，即非「執行職務」肇事，
    其無賠償責任云云。惟此係上訴人混淆保險契約與損害賠償
    關係，上訴人可否請求保險金係依其與華南產險公司間之保
    險契約而定，至上訴人應否賠償則係依侵權行為損害賠償，
    二者依循不同之法律關係，而非上班期間在客觀上亦係在執
    行職務範圍內，且該判決非屬強制執行法第14條第1項所指
    之消滅或妨礙債務人請求之事由。況伊所受之侵權行為損害
    ，其賠償義務人為上訴人，亦業經判決確定，上訴人之賠償
    責任尚未經華南產險公司對伊給付保險金而減少，自不得無
    端推諉，上訴人主張之本院保險金判決並不消滅、妨礙伊對
    於上訴人之損害賠償請求權，上訴人之主張並無理由等語資
    為抗辯。答辯聲明：駁回上訴人之上訴。
三、兩造不爭執之事項：
  (一)被上訴人前因上訴人之受僱人即訴外人廖文國於92年4月3日
    所生之過失致死等案件，對上訴人及廖文國提起侵權行為損
    害賠償訴訟，經原法院以92年重訴字第240號判決、本院以
    94年度重上字第119號判決、最高法院於95年4月6日以95年
    度台上字第643號裁定駁回上訴而告確定，該確定判決係判
    命上訴人與廖文國連帶給付被上訴人乙○○460萬6076元、
    連帶給付被上訴人甲○○404萬0282元，及均自92年6月14日
    起至清償日止，按年息5%計算之利息，被上訴人嗣並執上開
    確定判決為執行名義，對上訴人聲請強制執行，並經原法院
    以95年度執字第17747號執行事件強制執行在案，有前案判
    決歷審裁判影本各乙件為證（見原審卷第5至38頁），並經
    原法院依職權調閱系爭執行事件案卷查閱無訛。
  (二)上訴人就前案判決中廖文國所駕駛之肇事車輛已向訴外人華
    南產險公司投保任意第三人責任險（即本件責任險），上訴
    人並對華南產險公司提起請求給付保險金訴訟，經原法院於
    95年4月28日以93年度保險字第25號民事判決判命華南產險
    公司應給付本件被上訴人乙○○、甲○○各201萬7500元，
    及自93年8月27日起至清償日止，按年息5%計算之利息。嗣
    華南產險公司不服提起上訴，業經本院以95年度保險上字第
    27號判決上訴人敗訴，有上開判決在卷可稽（見本院卷第28
    至30頁）。
四、本件兩造所爭執者，厥為上訴人提起本件債務人異議之訴有
    無理由。經查：
  (一)按執行名義成立後，如有消滅或妨礙債權人請求之事由發生
    ，債務人得於強制執行程序終結前，向執行法院對債權人提
    起異議之訴。如以裁判為執行名義時，其為異議原因之事實
    發生在前訴訟言詞辯論終結後者，亦得主張之。強制執行法
    第14條第1項定有明文。是依上開規定提起債務人異議之訴
    ，須主張執行名義成立後，有消滅或妨礙債權人請求之事由
    發生，始得為之。所謂消滅債權人請求之事由，係指足以使
    執行名義之請求權及執行力消滅之原因事實，如清償、提存
    、抵銷、免除、混同、債權之讓與、債務之承擔、解除條件
    之成就、和解契約之成立，或類此之情形，始足當之。至所
    稱妨礙債權人請求之事由，則係指使依執行名義所命之給付
    ，罹於不能行使之障礙而言（最高法院94年台上671號判決
    意旨參照）。
  (二)本件上訴人所主張之「消滅或妨礙債權人請求之事由」，原
    係指上訴人取得上述對華南產險公司勝訴之一審判決，惟查
    系爭保險金判決經華南產險公司上訴後，業經本院以95年度
    保險上字第27號判決上訴人敗訴，已如前述，且因上訴人現
    上訴第三審而未確定，而華南產險公司並未依該判決主文給
    付被上訴人任何金額，此為兩造所不爭執之事實，是上訴人
    對被上訴人所負之系爭債務，並未因該勝訴判決而有何清償
    之事實。上訴人嗣於其保險金勝訴判決經本院廢棄後，改以
    本院該判決認定廖文國係在下班期間駕車，並非執行職務，
    據而主張其無庸負連帶賠償之責云云。惟查：廖文國於肇事
    時是否執行職務，為兩造前審判決所爭執，此觀之前案之歷
    審判決即明（見原審卷第5至38頁），易言之，廖文國是否
    於下班期間執行職務，此於前案訴訟中即已發生，難認係執
    行名義成立後始發生之事由，即與前揭債務人異議之訴要件
    不符。又上訴人請求華南產險公司給付保險金之判決，與前
    案之確定判決係各自獨立之訴訟，當事人及訴訟標的均有不
    同，亦難認有何足以使依本件前案確定判決之執行名義所命
    給付，罹於不能行使之障礙可言，是上訴人以本院保險金判
    決認定與前審確定判決認定不同為由，提起本件債務人異議
    之訴，要屬無據。至縱系爭保險金判決嗣後認定廖文國非屬
    上班執行職務行為確定，亦僅生上訴人就前案判決得否據以
    提起再審問題，與本件債務人異議之訴無涉，附此敘明。
五、綜上所述，上訴人依強制執行法第14條第1項之規定，訴請
    判命原法院本院95年度執字第17747號之強制執行程序，其
    中被上訴人乙○○、甲○○各在201萬7500元，及自93年8
    月27日起至清償日止，按年息5%計算之利息之部分，不得執
    行，即非正當，不應准許。原審為上訴人敗訴之判決，並無
    不合。上訴意旨指摘原判決不當，求予廢棄改判，為無理由
    ，應予駁回。
六、本件事證已臻明確，兩造其餘主張與舉證，經審酌核與判決
    結果不生影響，爰不逐一論述，併此敘明。
七、據上論結，本件上訴為無理由，依民事訴訟法第449條第1項
    、第78條，判決如主文。
中　　華　　民　　國　　96　　年　　5　　月　　 8　　日
　　　　　　　　　民事第七庭
                      審判長法　官  鄭三源
　　　　　　　　　　　      法　官  王聖惠
　　　　　　　　　　　      法　官  周美月
正本係照原本作成。
如不服本判決，應於收受送達後20日內向本院提出上訴書狀，其
未表明上訴理由者，應於提出上訴後20日內向本院補提理由書狀
（均須按他造當事人之人數附繕本）上訴時應提出委任律師或具
有律師資格之人之委任狀；委任有律師資格者，另應附具律師資
格證書及釋明委任人與受任人有民事訴訟法第466條之1第1項但
書或第2項（詳附註）所定關係之釋明文書影本。
中　　華　　民　　國　　96　　年　　5 　　月　　8 　　日
　　　　　　　　　　　　　　書記官  李華安
附註：
民事訴訟法第466條之1（第1項、第2項）：
對於第二審判決上訴，上訴人應委任律師為訴訟代理人。但上訴
人或其他法定代理人具有律師資格者，不在此限。
上訴人之配偶、三親等內之血親、二親等內之姻親，或上訴人為
法人、中央或地方機關時，其所屬專任人員具有律師資格並經法
院認為適當者，亦得為第三審訴訟代理人。
